【裁判字號】    98,易,1165
【裁判日期】    990113
【裁判案由】    詐欺
【裁判全文】
臺灣屏東地方法院刑事判決              98年度易字第1165號
公  訴  人  臺灣屏東地方法院檢察署檢察官
被      告  乙○○
上列被告因詐欺案件，經檢察官提起公訴（98年度偵字第5667號
），被告於本院準備程序就被訴事實為有罪之陳述，經合議庭裁
定由受命法官獨任進行簡式審判程序，並判決如下：
    主  文
乙○○幫助犯詐欺取財罪，處拘役伍拾陸日，減為拘役貳拾捌日
，如易科罰金，以新臺幣壹仟元折算壹日。
    事  實
一、乙○○（原名張雅婷）明知申請金融機構之帳戶使用係輕而
    易舉之事，一般人無故取得他人帳戶使用之行徑常與財產犯
    罪密切相關，而可預見該名不自行申辦帳戶反取得他人帳戶
    存摺、印章、提款卡、帳戶密碼使用之人，可能係遂行不法
    所有意圖用以詐欺他人，又對於提供帳戶予他人使用雖無必
    引發他人萌生犯罪之確信，但仍以縱若有人持以犯罪亦不違
    反其本意，而基於幫助他人詐欺取財之犯意，於民國96年1
    月11日前之不詳時間，在不詳地點，將其於中華郵政股份有
    限公司南州郵局（下稱南州郵局）申辦之局號0000000 、帳
    號0000000 號帳戶之存摺、印章、提款卡及帳戶密碼各1 份
    ，同時交付予真實姓名、年籍不詳之詐騙集團成年成員，供
    其所屬之詐騙集團使用。該詐騙集團取得上開存摺、印章、
    提款卡及帳戶密碼後，即由不詳之成年成員數名共同意圖為
    自己不法所有，基於詐欺取財之犯意聯絡，以事先在報紙刊
    登貸款廣告之方式，吸引甲○○於96年1 月10日依廣告所載
    聯絡電話去電，繼而向甲○○佯稱可為其貸款新臺幣（下同
    ）10萬元，惟須先支付代書費8,000 元云云，致甲○○陷於
    錯誤，於96年1 月11日11時20分許，將8,000 元匯入集團成
    員所指定之乙○○前揭帳戶而行騙得逞。嗣經甲○○察覺有
    異報警處理，始悉上情。
二、案經屏東縣政府警察局東港分局報告臺灣屏東地方法院檢察
    署檢察官偵查起訴。
    理  由
一、按簡式審判程式之證據調查，不受刑事訴訟法第159 條第1
    項所定：「被告以外之人於審判外之言詞或書面陳述，不得
    作為證據。」之限制，此見同法第273 條之2 規定甚明。是
    本判決下列所引用之被告以外之人於審判外所為之陳述，依
    前揭法律規定，均得作為證據，先予敘明。
二、(一)上開犯罪事實，業據被告乙○○坦承不諱，核與證人即被
      害人甲○○於警詢時之證述相符（見警卷第6 至8 頁），
      另有郵政國內匯款執據1 紙（見警卷第19頁）、被告前揭
      南州郵局帳戶之基本資料及交易明細影本各1 份（見警卷
      第10、11頁）附卷可稽，俱徵被告前揭不利於己之自白與
      事實相符。
    (二)按於金融機構開設帳戶，係針對個人身分之社會信用而予
      以資金流通，具有強烈之屬人性格，而金融帳戶作為個人
      理財之工具，申請開設並無任何特殊之限制，一般民眾皆
      得以存入最低開戶金額之方式申請取得，且同一人均得在
      不同之金融機構申請數個存款帳戶使用，此乃眾所週知之
      事實。故一旦有人刻意收集他人帳戶使用，依一般常識，
      極易判斷係隱身幕後之人基於使用他人帳戶，規避存提款
      不易遭偵查機關循線追查之考慮而為，自可產生與不法犯
      罪目的相關之合理懷疑。且日常生活中，不法之徒利用人
      頭帳戶進行之不法行為，最常見者不外詐欺他人錢財，此
      經傳播媒體多所報導，政府機關亦廣為宣導，一般稍具知
      識之人，對此情形絕難諉以不知。而存摺、提款卡、帳戶
      密碼均係與個人隱私有密切關係之重要物件，一般人若非
      基於特殊目的或情誼，斷無任意交由他人保管或使用之理
      。被告係智慮正常之成年人，亦非毫無社會經驗，其對將
      存摺、印章、提款卡及帳戶密碼交付他人，極可能遭詐欺
      者用作詐取財物之工具，衡情應有所預見，猶將之交付他
      人使用，其有容認犯罪事實發生之未必故意，至為灼然。
    (三)綜上，本案事證明確，被告犯行堪予認定，應依法論科。
三、核被告所為，係犯刑法第30條第1 項、第339 條第1 項幫助
    詐欺取財罪。被告主觀上基於幫助詐欺取財之未必故意，客
    觀上交付其所有之帳戶予詐欺集團成員供作收受詐欺款項之
    行為，係參與詐欺罪構成要件以外之行為，為幫助犯，爰依
    刑法第30條第2 項規定，減輕其刑。爰審酌被告提供其所有
    之帳戶幫助詐欺集團收受贓款，使詐欺集團恃以實施詐欺犯
    罪暨掩飾其資金來源、流向，造成犯罪偵查困難，其所為干
    擾社會正常交易，並肇致被害人受有財產損失，誠屬不該；
    惟念及其無論罪科刑之前科紀錄，素行堪稱良好，被害人所
    受損失為8,000 元，並非甚鉅，犯後則坦認犯行，態度尚佳
    ，暨其生活狀況、智識程度等一切情狀，量處如主文所示之
    刑，並諭知易科罰金之折算標準。又被告本件犯罪時間係在
    96 年4月24日之前，所宣告之刑期未逾有期徒刑1 年6 月，
    復無該條例第5 條所定不得減刑之情形，合於減刑條件，爰
    依該條例第2 條第1 項第3 款減其宣告刑二分之一，併諭知
    易科罰金之折算標準。
據上論斷，應依刑事訴訟法第273 條之1 第1 項、第299 條第1
項前段，刑法第30條第1 項、第2 項、第339 條第1 項、第41條
第1 項前段，刑法施行法第1 條之1 第1 項、第2 項前段，中華
民國九十六年罪犯減刑條例第2 條第1 項第3 款、第7 條，判決
如主文。
本案經檢察官潘國威到庭執行職務。
中    華    民    國    99    年    1     月    13    日
                  刑事第三庭  法  官  李珮妤
以上正本證明與原本無異。
如不服本判決應於收受判決後10日內向本院提出上訴書狀，並應
敘述具體理由；其未敘述上訴理由者，應於上訴期間屆滿後20日
內向本院補提理由書（均須按他造當事人之人數附繕本）「切勿
逕送上級法院」。
中    華    民    國    99    年    1     月    13    日
                              書記官  劉淑蓉
附錄本案論罪科刑法條：
中華民國刑法第30條
幫助他人實行犯罪行為者，為幫助犯。雖他人不知幫助之情者，
亦同。
幫助犯之處罰，得按正犯之刑減輕之。
中華民國刑法第339 條第1 項
意圖為自己或第三人不法之所有，以詐術使人將本人或第三人之
物交付者，處5 年以下有期徒刑、拘役或科或併科1,000 元以下
罰金。

司法院資訊處製作；財團法人民間司法改革基金會備份。
